---
title: "Bosquejo Numeralia"
author: "CONANP"
format: html
---

# NUMERALIA

```{r warning=FALSE, message=FALSE, include=FALSE}
#getwd()
#data
library(plotly)
library(orca)
library(readr)
library(ggplot2)
#maps
library(tidyverse)
library(sf)
library(rnaturalearth)
library(rnaturalearthdata)
library(maps)

 library(dplyr)

#interactive graphs
library(plotly)
library(webshot)


#static images
library(processx)

```

## Áreas Naturales Protegidas Federales según su Categoría de Manejo

```{r echo=FALSE}
colores = c("#2A6C5C", "#B19354", "#6E152E")

convert_to_rgba <- function(color, alpha) {
  rgb_values <- col2rgb(color) / 255
  rgba <- paste0("rgba(", paste(rgb_values, collapse = ", "), ", ", alpha, ")")
  return(rgba)
}

alpha <- 0.5 # transparente

rgba_colores <- sapply(colores, convert_to_rgba, alpha = alpha)#[[1]]
 
```

```{r echo=FALSE}
#datos
manejo <- data.frame(
  Categoria = c("APFF", "APRN", "MN", "PN", "RB", "SANT", "ADVC") ,
  Numero = c(54, 13, 5, 78, 48, 28, 581),
  Superficie = c(7469180, 4563474, 16269, 17569683, 64033711, 155488,1137650),
  Porcentaje = c(7.96, 4.86, 0.02, 18.73, 68.26, 0.17,0.58)
)

manejo_filtrado <- manejo[manejo$Categoria != "ADVC",]
manejo_ordenado <- manejo_filtrado[order(-manejo_filtrado$Numero),]
```

```{r include=FALSE}
fig <- plot_ly(manejo_ordenado,
               x = ~Categoria, y = ~Numero,
               type = 'bar', 
               name = 'Numero de ANP',
               marker = list(color = colores[3])
               )
fig <- fig %>% add_trace(y = ~Porcentaje, 
                         name = 'Porcentaje cubierto',
                         marker = list(color = colores[2]))
fig <- fig %>% layout(yaxis = list(title = 'Count'), 
                      barmode = 'stack')

fig
```

```{r echo=FALSE, message=FALSE, warning=FALSE}
library(plotly)

# Crear el gráfico radar
fig1 <- plot_ly(
  type = 'scatterpolar',
  mode = 'lines+markers',
  fill = 'toself'
)

fig1 <- fig1 %>%
  add_trace(
    r = manejo_ordenado$Numero, 
    theta = manejo_ordenado$Categoria, 
    name = 'Número de ANP',
    text = paste("Categoría: ", manejo_ordenado$Categoria, 
                 "<br>Número de ANP: ", manejo_ordenado$Numero),
    hoverinfo = "text",
    mode = 'lines+markers',
    line = list(color = colores[1]),  # Líneas punteadas , dash = 'dot'
    marker = list(color = colores[1]),
    fillcolor = convert_to_rgba(colores[1], 0.3)  # Color verde con transparencia
  ) 

fig1 <- fig1 %>%
  layout(
    polar = list(
      radialaxis = list(
        visible = T,
        range = c(0, 80)
      ),
      angularaxis = list(
        linecolor = "rgba(128, 128, 128, 0.3)",  # Color gris más bajo
        gridcolor = "rgba(128, 128, 128, 0.3)",  # Color gris más bajo
        tickcolor = "rgba(128, 128, 128, 0.3)"  # Color gris más bajo
      ),
      bgcolor = "rgba(0, 0, 0, 0)"  # Hacer el fondo transparente para que las líneas circulares no se muestren
    ),
    paper_bgcolor = 'white',
    plot_bgcolor = 'white',
    font = list(color = colores[3]),
    title = list(text = "Radar Chart - Número de ANP por Categoría", 
                 font = list(color = colores[3], 
                             size = 20, 
                             family = "Arial",
                             weight = "bold"),
                 x = 0.5, 
                 y = 0.975
                 #xanchor = "center", 
                 #yanchor = "bottom", 
                 #pad = list(t = 40)
                 )
  )
fig1
# Guardar la imagen usando orca()
#orca(fig1, file = "radar_chart.png")
#plotly::export(fig1, file = "radar_chart.png")

```

```{r include=FALSE}

categorias_ordenadas <- c("RB", "PN", "APFF", "SANT", "APRN", "MN")
manejo_filtrado <- manejo[manejo$Categoria %in% categorias_ordenadas, ]
manejo_filtrado$Categoria <- factor(manejo_filtrado$Categoria, levels = categorias_ordenadas)

fig <- plot_ly(manejo_filtrado,
               x = ~Categoria, y = ~Numero,
               type = 'bar', 
               name = 'Número de ANP',
               marker = list(color = colores[1])
               ) %>%
  add_trace(y = ~Porcentaje, 
            name = 'Porcentaje cubierto',
            type = 'bar',
            marker = list(color = colores[2])) %>%
  layout(yaxis = list(title = '', color = "white"), 
         xaxis = list(title = 'Categoría de Manejo'),
         barmode = 'stack',
         title = "Categoría de Manejo en Áreas Naturales Protegidas"
         )

fig
```

```{r echo=FALSE}
fig <- plot_ly(manejo_filtrado,
               x = ~Categoria, y = ~Numero,
               type = 'bar', 
               name = 'Número de ANP',
               marker = list(color = colores[1])
               ) %>%
  add_trace(y = ~Porcentaje, 
            name = 'Porcentaje protegido',
            type = 'bar',
            marker = list(color = colores[3 ])) %>%
  layout(
    yaxis = list(title = '', color = "white"), 
    xaxis = list(title = 'Categoría de Manejo'),
    barmode = 'stack',
    title = list(
      text = "Categoría de Manejo en Áreas Naturales Protegidas",
      x = 0.5,  # Centra el título horizontalmente
      xanchor = 'center',
      yanchor = 'top'
    ),
    margin = list(t = 80)  # Ajusta el margen superior para dejar espacio al título
  )

fig
```

```{r  include=FALSE}

fig <- plot_ly(manejo_filtrado,
               x = ~Categoria, y = ~Numero,
               type = 'bar', 
               name = 'Número de ANP',
               marker = list(color = colores[1]),
               text = ~Numero,
               textposition = 'inside',
               textfont = list(color = 'white', size = 12, family = "Arial", weight = "bold")
               ) %>%
  add_trace(y = ~Porcentaje, 
            name = 'Porcentaje cubierto',
            type = 'bar',
            marker = list(color = colores[2]),
            text = ~Porcentaje,
            textposition = 'inside',
            textfont = list(color = 'white', 
                            size = 12,
                            family = "Arial",
                            weight = "bold")
            ) %>%
  layout(
    yaxis = list(title = '', color = "white"), 
    xaxis = list(title = 'Categoría de Manejo'),
    barmode = 'stack',
    title = list(
      text = "Categoría de Manejo en Áreas Naturales Protegidas",
      x = 0.5,  # Centra el título horizontalmente
      xanchor = 'center',
      yanchor = 'top'
    ),
    margin = list(t = 80)  # Ajusta el margen superior para dejar espacio al título
  )

fig
```

```{r echo=FALSE}
numanp.plotly <- plot_ly(data = manejo_ordenado, 
                   x = ~Categoria, y = ~Numero,
                   type = 'bar', name = "Número de ANP",
                   marker = list(color = colores[1]),
                   text = ~Numero,
                 #  textposition ='auto',
                   
                             #  text = ~Porcentaje,
            textposition = 'inside',
            textfont = list(color = 'white', 
                            size = 13,
                            family = "Arial",
                            weight = "bold"),
                   
                   
                   hoverinfo = 'text',
                   hovertext = paste('<br> Numero de ANP:', manejo_ordenado$Numero,
                                     "<br> Superficie (ha):", manejo_ordenado$Superficie,
                                     "<br> Porcentaje del total protegido:", manejo_ordenado$Porcentaje, "%"
                   )
                   )%>%
  layout(title = "Número de Áreas Naturales Protegidas Federales según su Categoría de Manejo",
         yaxis = list(title = "Número de ANP"),
         xaxis = list(title = "Categoría", categoryorder = "total descending"))

numanp.plotly
```

```{r include=FALSE}
advc <- manejo[manejo$Categoria == "ADVC", ]

plot_ly(data = advc, 
               x = ~Categoria, 
               y = ~Numero, 
               type = 'bar', 
               name = 'Número', 
               marker = list(color = colores[1])) %>%
  add_trace(y = ~Porcentaje, 
            name = 'Porcentaje', 
            type = 'bar', 
            marker = list(color = colores[2])) %>%
  layout(title = "ADVC - Número y Porcentaje",
         yaxis = list(title = 'Valores'),
         xaxis = list(title = 'Categoría'),
         barmode = 'group',
         hoverlabel = list(#bgcolor='rgba(255, 255, 255, 0.75)',
                           bordercolor='rgba(0, 0, 0, 0.5)',
                           font = list(family = 'DM Sans',
                                       size = 13,
                                       color = 'white',
                                       bold = TRUE),
                           borderwidth = 2,
                           borderpad = 4))



```

```{r echo=FALSE}
fig1 <- plot_ly(
  type = 'scatterpolar',
  mode = 'lines+markers',
  fill = 'toself'
)

fig1 <- fig1 %>%
  add_trace(
    r = manejo_ordenado$Numero, 
    theta = manejo_ordenado$Categoria, 
    name = 'Número de ANP',
    text = paste(" Categoría: ", manejo_ordenado$Categoria, 
                 "<br> Número de ANP: ", manejo_ordenado$Numero,
                 "<br> Superficie (ha):", manejo_ordenado$Superficie,
                 "<br> Porcentaje del total protegido:", manejo_ordenado$Porcentaje,"%"
                 ),
    hoverinfo = "text",
    mode = 'lines+markers',
    line = list(color = colores[1]),  # Líneas punteadas , dash = 'dot'
    marker = list(color = colores[1]),
    fillcolor = convert_to_rgba(colores[1], 0.3)  # Color verde con transparencia
  ) 

fig1 <- fig1 %>%
  layout(
    polar = list(
      radialaxis = list(
        visible = T,
        range = c(0, 80)
      )
    ),
    paper_bgcolor = 'white',
    plot_bgcolor = 'white',
    font = list(color = colores[3]),
    title = list(text = "Número de ANP por Categoría")
  )

fig1
```

```{r include=FALSE}
 
# Separar ADVC
advc <- manejo[manejo$Categoria == "ADVC", ]
otros <- manejo[manejo$Categoria != "ADVC", ]

# Ordenar las otras categorías por superficie de mayor a menor
otros <- otros[order(-otros$Superficie), ]

# Gráfico para las demás categorías
plot_otros <- plot_ly(otros, x = ~Categoria, y = ~Superficie, type = 'bar', 
                      name = 'Superficie (ha)', marker = list(color = colores[1])) %>%
  add_trace(y = ~Numero, name = 'Número', yaxis = "y2", marker = list(color = colores[3]))

# Añadir la barra de ADVC al principio
plot_otros <- add_trace(plot_otros, data = advc, x = ~Categoria, y = ~Numero, type = 'bar',
                        name = 'Número - ADVC', yaxis = "y2", marker = list(color = colores[2])) %>%
  add_trace(data = advc, x = ~Categoria, y = ~Superficie, type = 'bar',
            name = 'Superficie (ha) - ADVC', marker = list(color = colores[3]))

# Definir diseño con barras de "Número" detrás de "Superficie (ha)"
layout(plot_otros, title = "Categoría de Manejo en Áreas Naturales Protegidas",
       yaxis = list(title = "Superficie en hectáreas", tickfont = list(color = colores[1])),
       yaxis2 = list(overlaying = "y", side = "right", tickfont = list(color = colores[3])),
       xaxis = list(title = "Categoría de Manejo", tickfont = list(color = colores[1])),
       barmode = 'overlay')
```

```{r include=FALSE}
manejo_ordenado <- manejo[order(-manejo$Numero), ]

```

## Protección del Medio Terrestre y Marino por las ANP Federales

```{r echo=FALSE}
ambientes <- data.frame(
  Tipo = c("Terrestres", "Marinos"),
  Superficie = c(23013380, 70794424),
  Porcentaje_ANP = c(24.53, 75.47),
  Porcentaje_Territorio = c(11.71, 22.47)
)

notas_terrestres <- paste0("Representa un ", 
                          ambientes$Porcentaje_Territorio[1], 
                          "% de la superficie terrestre nacional")
notas_marinos <- paste0("Representa un ", 
                       ambientes$Porcentaje_Territorio[2],
                       "% de la superficie marina del territorio nacional")
```

```{r echo=FALSE}
plot_ly(ambientes, labels = ~Tipo, values = ~Superficie, type = 'pie', 
            text = c(
            paste0(notas_terrestres,
                   "<br>Superficie (ha): ", ambientes$Superficie[1], 
                   "<br>Porcentaje del total protegido: ",
                   ambientes$Porcentaje_ANP[1], "%"),
            paste0(notas_marinos, 
                   "<br>Superficie (ha): ", ambientes$Superficie[2],
                   "<br>Porcentaje del total protegido: ",
                   ambientes$Porcentaje_ANP[2], "%")
  ),
               hoverinfo = "text", 
               textinfo = "label+percent", 
        hole = 0.4, 
               marker = list(colors = colores),
               textfont = list(color = 'white', size = 13, bold = TRUE)) %>% # family = 'DM Sans',
  layout(title = "Protección del Medio terrestre y marino por las ANP",
         showlegend = FALSE,
         hoverlabel = list(#bgcolor='rgba(255, 255, 255, 0.75)',
                           bordercolor='rgba(0, 0, 0, 0.5)',
                           font = list(#family = 'DM Sans',
                                       size = 13,
                                       color = 'white',
                                       bold = TRUE),
                           borderwidth = 2,
                           borderpad = 4))

     

```

```{r echo=FALSE}
plot_ly(ambientes, labels = ~Tipo, values = ~Superficie, type = 'pie', 
         text = c(
            paste0(notas_terrestres,
                   "<br>Superficie (ha): ", ambientes$Superficie[1], 
                   "<br>Porcentaje del total protegido: ",
                   ambientes$Porcentaje_ANP[1], "%"),
            paste0(notas_marinos, 
                   "<br>Superficie (ha): ", ambientes$Superficie[2],
                   "<br>Porcentaje del total protegido: ",
                   ambientes$Porcentaje_ANP[2], "%")
  ),
        textfont = list(color = 'white', 
                        size = 13,
                        bold = TRUE),
        hoverinfo = "text", 
        textinfo = "label+percent", 
        hole = 0.4, 
        marker = list(colors = colores)) %>%
  layout(title = "Tipos de Ambiente",
         showlegend = FALSE,
         hovermode = 'x',
         hoverlabel = list(bgcolor='rgba(255,255,255,1)',
                           font = list(#familiy = 'DM Sans',
                                       size = 13,
                                       color = colores)))
```

## Protección de Tipos de Vegetación y Uso de Suelo por las ANP Federales

```{r echo=FALSE}
tipos_vegetacion <- c("Agroecosistemas", "Bosque de Coníferas", "Bosque de Encino",
                       "Bosque Mesófilo de Montaña", "Manglar", "Matorral Xerófilo",
                       "Otros tipos de vegetación", "Pastizal", "Selva Caducifolia",
                       "Selva Perennifolia", "Vegetación Hidrófila", "Sin Vegetación aparente", "Mar Territorial")
 
superficie_anp <- c(1145131, 2321581, 2481197,
                    284669, 472274, 8007039,
                    1873588, 676975, 1949236,
                    2169652, 764201, 867837, 70794424)
 
porcentaje_anp_federal <- c(1.22, 2.47, 2.64,
                            0.30, 0.50, 8.54,
                            2.00, 0.72, 2.08,
                            2.31, 0.81, 0.93, 75.47)


vegetacion <- data.frame(
  Tipos_Vegetacion = tipos_vegetacion,
  Superficie_ANP = superficie_anp,
  Porcentaje_ANP_Federal = porcentaje_anp_federal
)

 
vegetacion <- vegetacion %>% arrange(desc(Superficie_ANP))

df.vegetacion = vegetacion
```

```{r echo=FALSE}
vegetacion <- vegetacion[c(which(vegetacion$Tipos_Vegetacion == "Mar Territorial"),
                           setdiff(1:nrow(vegetacion),
                                   which(vegetacion$Tipos_Vegetacion == "Mar Territorial"))), ]
vegetacion=vegetacion[-1,]
#df %>% arrange(desc(Superficie_ANP))
 


 plot_ly(vegetacion,
         x = ~reorder(Tipos_Vegetacion, -Superficie_ANP), y = ~Superficie_ANP,
         type = 'bar', 
         marker = list(color = colores[3])) %>%
  layout(title = "Superficie de Vegetación Agrupado/Ecosistema en ANP Federales",
         xaxis = list(title = "Tipo de Vegetación o Ecosistema", 
                      tickangle = -45, 
                      tickfont = list(size = 10)),
         yaxis = list(title = "Superficie en hectáreas"),
         showlegend = FALSE)
 
```

```{r echo=FALSE}
p<- ggplot(vegetacion, aes(x = reorder(Tipos_Vegetacion, Superficie_ANP), y = Superficie_ANP)) +
  geom_segment(aes(x = reorder(Tipos_Vegetacion, Superficie_ANP),
                   xend = reorder(Tipos_Vegetacion, Superficie_ANP),
                   y = 0, yend = Superficie_ANP), color = "grey") +
  geom_point(color = "dodgerblue", size = 4) +
  coord_flip() +
  labs(title = "Superficie de ANP por Tipo de Vegetación",
       x = "Tipo de Vegetación",
       y = "Superficie ANP (ha)") +
  theme_minimal()

fig <- ggplotly(p)
fig
```




```{r include=FALSE}
p <- ggplot(vegetacion,
            aes(x = reorder(Tipos_Vegetacion, Superficie_ANP), 
                y = Superficie_ANP)) +
  geom_segment(aes(x = reorder(Tipos_Vegetacion,
                               Superficie_ANP), 
                   xend = reorder(Tipos_Vegetacion, 
                                  Superficie_ANP), 
                   y = 0, 
                   yend = Superficie_ANP),
               color = "grey") +
  geom_point(aes(color = Superficie_ANP), 
             size = 4) +
  scale_color_gradient(low = "lightblue",
                       high = "blue") +
  coord_flip() +
  labs(title = "Superficie de ANP por Tipo de Vegetación",
       x = "Tipo de Vegetación",
       y = "Superficie ANP (ha)") +
  theme_minimal() +
  theme(
    axis.text.x = element_text(size = 10, color = "grey40"),
    axis.text.y = element_text(size = 10, color = "grey40"),
    plot.title = element_text(size = 14, face = "bold", color = "grey40"),
    panel.grid.major = element_blank(),
    panel.grid.minor = element_blank(),
    panel.background = element_blank(),
    axis.line = element_line(color = "grey40")
  )

ggplotly(p)
```


```{r echo=FALSE}
p <- ggplot(vegetacion, aes(x = reorder(Tipos_Vegetacion, Superficie_ANP), y = Superficie_ANP)) +
  geom_segment(aes(x = reorder(Tipos_Vegetacion, Superficie_ANP), xend = reorder(Tipos_Vegetacion, Superficie_ANP), 
                   y = 0, yend = Superficie_ANP), color = "grey") +
  geom_point(aes(text = paste("Tipo vegetación:", Tipos_Vegetacion, 
                              "<br>Superficie (ha):", Superficie_ANP,
                              "<br>Porcentaje Federal:", Porcentaje_ANP_Federal, "%")),
             size = 4, color = "orange") +
  labs(title = "Distribución de la Superficie ANP por Tipo de Vegetación",
       x = "Tipos de Vegetación",
       y = "Superficie ANP (ha)") +
  theme_minimal() +
  theme(
    axis.text.x = element_text(angle = 45, hjust = 1),
    plot.title = element_text(hjust = 0.5, size = 14, face = "bold"),
    legend.position = "none"
  )

# Convertir el gráfico ggplot2 a plotly
fig <- ggplotly(p, tooltip = "text")

# Mostrar el gráfico interactivo
fig

```




## Categoría de manejo de ANP por Entidad Federativa

```{r echo=FALSE, warning=FALSE, message=FALSE}
entidades_anp <- read_csv("data-entidadesanp.csv",show_col_types = FALSE)
entidades_anp = as.data.frame(entidades_anp)

total_entidades <- entidades_anp %>%
  group_by(entidad_federativa) %>%
  summarise(total = sum(suma_superficie_dentro_entidad))
```

```{r echo=FALSE}


resumen_ordenado <- total_entidades[order(-total_entidades$total), ]
df = as.data.frame(resumen_ordenado)
resumen_ordenado <- df[order(df$total), ]
plot_ly(resumen_ordenado,
        x = ~total, y = ~reorder(entidad_federativa, -total), type = 'bar',
        orientation = 'h', marker = list(color = colores[2])) %>%
  layout(title = "Distribución de superficies de las ANP federales por Entidad Federativa",
         xaxis = list(title = "Total"),
         yaxis = list(title = "Entidad Federativa"))
 
```

### sumas de superficie por categoría de manejos

```{r echo=FALSE}
categoria_manejo <- aggregate(suma_superficie_dentro_entidad ~ categoria_manejo, data = entidades_anp, FUN = sum)

resumen_ordenado <- categoria_manejo[order(-categoria_manejo$suma_superficie_dentro_entidad), ]
cat.manejo = plot_ly(resumen_ordenado, x = ~categoria_manejo, y = ~suma_superficie_dentro_entidad, type = 'bar', marker = list(color = colores[1])) %>%
  add_text(text = ~paste0(suma_superficie_dentro_entidad), position = "inside", color = colores[3], showlegend = FALSE, textposition = "inside") %>%
  layout(title = "Total de Superficie por Categoría de Manejo en ANP",
         xaxis = list(title = "Categoría de Manejo"),
         yaxis = list(title = "Suma de Superficie"),
         uniformtext = list(mode = "hide", minsize = 10))
```

```{r echo=FALSE}

cat_manejo_order <- categoria_manejo[order(-categoria_manejo$suma_superficie_dentro_entidad), ]


 plot_ly(cat_manejo_order, 
         x = ~suma_superficie_dentro_entidad, y = ~reorder(categoria_manejo,
                                                           suma_superficie_dentro_entidad), type = 'bar',  marker = list(color = colores[1])) %>%
   layout(title = "Distribución de superficies de las ANP por categoría de manejo",
         xaxis = list(title = "Categoría de Manejo"),
         yaxis = list(title = "Suma de superficie"))

 
```

## Mapa de méxico: Distribución de superficies de las ANP federales por Entidad Federativa

(solo es título de visualización)

```{r echo=FALSE}
mex_map <- st_read("data/destdv1gw.shp")
```

```{r include=FALSE}
mex_map %>%
  ggplot() + 
  geom_sf()

```

```{r echo=FALSE}
cve_edos <- sprintf("%02d", 1:32)
#cve_edos<- paste0("0", cve_edos)
total_entidades$CVE_EDO <- cve_edos
#write.csv(total_entidades, "total_anp_edos.csv")
```

```{r echo=FALSE}
mex_map_anp <- mex_map %>%
  left_join(total_entidades)
#head(mex_map_anp)
```

```{r include=FALSE}
mex_map_anp %>%
  # usamos el aesthetic fill para indicar la columna de casos
  ggplot(aes(fill = total)) +
  # cambia el color y el grosor de las líneas
  geom_sf(colour = "grey75", size = 0.07) +
  # agrega títulos
  labs(title = "México: Distribución de superficie por anp",
       subtitle = "Actualizado al 5 de Junio, 2024",
       caption = "Datos: https://simec.conanp.gob.mx/numeralia.php") +
  # cambia el color de relleno y el título de la leyenda
  scale_fill_gradient("Distribución de superficie", high = colores[1], low = "white") +
  # retirar el fondo gris
  theme_bw()
```

```{r echo=FALSE}
plot <- mex_map_anp %>%
  ggplot(aes(fill = total, text = paste(ENTIDAD, "<br>Superficie: ", total))) +
  geom_sf(colour = "grey75", size = 0.07) +
  labs(title = "México: Distribución de anp",
       subtitle = "Actualizado al 5 de Junio, 2024",
       caption = "Datos: https://simec.conanp.gob.mx/numeralia.php") +
  scale_fill_gradient("Distribución de superficie", high = colores[1], low = "white") +
  theme_bw()

# Convertir el gráfico ggplot a un gráfico interactivo con plotly
plotly_map <- ggplotly(plot, tooltip = "text") %>%
  layout(hoverlabel = list(bgcolor = "mistyrose"))

plotly_map

#Ayuda: https://www.prestevez.com/es/post/tutorial-mapas-tidyverse/

```

```{r include=FALSE}
library(circlepackeR)
data <- data.frame(
  root=rep("root", 15),
  group=c(rep("group A",5), rep("group B",5), rep("group C",5)), 
  subgroup= rep(letters[1:5], each=3),
  subsubgroup=rep(letters[1:3], 5),
  value=sample(seq(1:15), 15)
)

# Change the format. This use the data.tree library. This library needs a column that looks like root/group/subgroup/..., so I build it
library(data.tree)
data$pathString <- paste("world", data$group, data$subgroup, data$subsubgroup, sep = "/")
population <- as.Node(data)

# Make the plot
#circlepackeR(population, size = "value")

# You can custom the minimum and maximum value of the color range.
p <- circlepackeR(population, size = "value", color_min = "hsl(56,80%,80%)", color_max = "hsl(341,30%,40%)")
p
```

```{r include=FALSE, message=FALSE, warning=FALSE}
mex_map1 <- st_read("shape_anp/226_ANP_ITRF08_27022024.shp")
names(mex_map1)
```

```{r echo=FALSE}
plot <- mex_map1 %>%
  ggplot(aes( text = paste(ESTADOS, "<br>Superficie: "))) +
  geom_sf(colour = "grey75", size = 0.07) +
  labs(title = " Shape de ANP de México",
       subtitle = "Actualizado al 5 de Junio, 2024",
       caption = "Datos: https://simec.conanp.gob.mx/numeralia.php") +
  scale_fill_gradient("Distribución de superficie", high = colores[1], low = "white") +
  theme_bw()

# Convertir el gráfico ggplot a un gráfico interactivo con plotly
plotly_map <- ggplotly(plot, tooltip = "text") %>%
  layout(hoverlabel = list(bgcolor = "mistyrose"))

plotly_map
```
