---
title: "Bosquejo Numeralia"
author: "CONANP"
format: html
---

# NUMERALIA

```{r warning=FALSE, message=FALSE, include=FALSE}
#getwd()
#data
library(plotly)
library(orca)
library(readr)
library(ggplot2)
#maps
library(sf)
library(rnaturalearth)
library(rnaturalearthdata)
library(maps)

 library(dplyr)

#interactive graphs
library(plotly)
library(webshot)


#static images
library(processx)

```



```{r echo=FALSE}
fig <- plot_ly(z = ~volcano) %>% add_surface( )
 
#orca(fig, "surface-plot.svg")
```




## Áreas Naturales Protegidas Federales según su Categoría de Manejo

```{r echo=FALSE}
colores = c("#2A6C5C", "#B19354", "#6E152E")
```

```{r echo=FALSE}
#datos
manejo <- data.frame(
  Categoria = c("APFF", "APRN", "MN", "PN", "RB", "SANT", "ADVC") ,
  Numero = c(54, 13, 5, 78, 48, 28, 581),
  Superficie = c(7469180, 4563474, 16269, 17569683, 64033711, 155488,1137650),
  Porcentaje = c(7.96, 4.86, 0.02, 18.73, 68.26, 0.17,0.10)
)
```

 


```{r}
manejo_filtrado <- manejo[manejo$Categoria != "ADVC",]

manejo_filtrado$Porcentaje_Superficie <- (manejo_filtrado$Superficie / sum(manejo_filtrado$Superficie)) * 100

manejo_ordenado <- manejo_filtrado[order(-manejo_filtrado$Numero),]

grafico <- plot_ly(data = manejo_ordenado, 
                   x = ~Categoria, y = ~Numero,
                   type = 'bar', name = 'Número de ANP'
                   )%>%
  layout(title = "Número de ANP y Porcentaje de Superficie",
         yaxis = list(title = "Número de ANP"),
         xaxis = list(title = "Categoría", categoryorder = "total descending"))

grafico
```


```{r echo=FALSE}
manejo_filtrado <- manejo[manejo$Categoria != "ADVC",]
manejo_ordenado <- manejo_filtrado[order(-manejo_filtrado$Numero),]

 
f1 <- ggplot(manejo_ordenado, aes(x = Categoria, y = Numero)) +
  geom_bar(stat = "identity") +
  labs(title = "Número de ANP",
       x = "Categoría",
       y = "Número de ANP") +
  scale_fill_manual(values = "darkred") +
  theme_minimal() +
  theme(axis.text.x = element_text(angle = 45, hjust = 1),
               panel.grid.major = element_blank(),
        panel.grid.minor = element_blank())

ggplotly(f1)

```



```{r echo=FALSE}
manejo_ordenado <- manejo[order(-manejo$Numero), ]

manejo_ordenado$Categoria <- reorder(manejo_ordenado$Categoria, -manejo_ordenado$Superficie)

 
 
uno  = plot_ly(manejo_ordenado, x = ~Categoria, y = ~Superficie, type = 'bar', 
        name = 'Superficie (ha)', marker = list(color = colores[2])) %>%
  add_trace(y = ~Numero, name = 'Número', yaxis = "y2",
            marker = list(color = colores[1])) %>%
  layout(title = "Categoría de Manejo en Áreas Naturales Protegidas v.01",
         yaxis = list(title = "Superficie en hectáreas", 
                      tickfont = list(color = colores[3],
                                      showline = FALSE)),
         yaxis2 = list(#title = "Superficie (hectáreas)", 
                       overlaying = "y",
                       side = "right",
		 tickfont = list(color = "white")
		 ),
         xaxis = list(title = "Categoría de Manejo", 
                      tickfont = list(color = colores[3])) 
)
```

```{r include=FALSE}
advc <- manejo[manejo$Categoria == "ADVC", ]
otros <- manejo[manejo$Categoria != "ADVC", ]


otros <- otros[order(-otros$Numero), ]
fig <- plot_ly(otros, x=~Categoria, y=~Porcentaje, 
               type = 'bar', 
               name = "Porcentaje del total cubierto",
               color = colores[1])
fig <- fig %>% add_trace(y=~Numero, 
                         name = "Numero de ANP",
                         color = colores[2])
fig <- fig %>% layout(yaxis = list(title = 'Count'), 
                      barmode = 'group')
fig
```



```{r echo=FALSE}
 
# Datos
manejo <- data.frame(
  Categoria = c("APFF", "APRN", "MN", "PN", "RB", "SANT", "ADVC"),
  Numero = c(54, 13, 5, 78, 48, 28, 581),
  Superficie = c(7469180, 4563474, 16269, 17569683, 64033711, 155488, 1137650),
  Porcentaje = c(7.96, 4.86, 0.02, 18.73, 68.26, 0.17, 0.10)
)

manejo_ordenado <- manejo[order(-manejo$Superficie), ]

#ADVC primero
manejo_ordenado$Categoria <- factor(manejo_ordenado$Categoria,
                                    levels = c("ADVC", "APFF", "APRN", "MN", "PN", "RB", "SANT"))
manejo$Categoria <- factor(manejo$Categoria, levels = c("ADVC", "RB", "PN", "APFF", "APRN", "SANT", "MN"))

 
plot_ly(manejo, x = ~Categoria, y = ~Superficie, type = 'bar', 
        name = 'Superficie (ha)', marker = list(color = colores[1])) %>%
  add_trace(y = ~Numero, name = 'Número', yaxis = "y2", 
            marker = list(color = colores[2])) %>%
  layout(title = "Categoría de Manejo en Áreas Naturales Protegidas v.02",
         yaxis = list(title = "Superficie en hectáreas",
                      tickfont = list(color = colores[1])),
         yaxis2 = list(title="Número",
                       overlaying = "y", side = "right", 
                       tickfont = list(color = "black")),
         xaxis = list(title = "Categoría de Manejo", tickfont = list(color = "black")))
```




```{r include=FALSE}
advc <- manejo[manejo$Categoria == "ADVC", ]
otros <- manejo[manejo$Categoria != "ADVC", ]

otros <- otros[order(-otros$Superficie), ]


plot_otros <- plot_ly(otros, x = ~Categoria, y = ~Superficie, type = 'bar', 
                      name = 'Superficie (ha)', marker = list(color = colores[1])) %>%
  add_trace(y = ~Numero, name = 'Número', 
            yaxis = "y2",
            marker = list(color = colores[3]))



plot_otros <- add_trace(plot_otros, data = advc, x = ~Categoria, y = ~Superficie, type = 'bar',
                        name = 'Superficie (ha) - ADVC', marker = list(color = colores[2])) %>%
  add_trace(data = advc, x = ~Categoria, y = ~Numero, name = 'Número - ADVC', yaxis = "y2", marker = list(color = colores[2]))

layout(plot_otros, title = "Categoría de Manejo en Áreas Naturales Protegidas v.03",
       yaxis = list(title = "Superficie en hectáreas", tickfont = list(color = colores[1])),
       yaxis2 = list(overlaying = "y", side = "right", tickfont = list(color = "white")),
       xaxis = list(title = "Categoría de Manejo", tickfont = list(color = colores[1])))

```

```{r include=FALSE}
# Separar ADVC
advc <- manejo[manejo$Categoria == "ADVC", ]
otros <- manejo[manejo$Categoria != "ADVC", ]

# Ordenar las otras categorías por superficie de mayor a menor
otros <- otros[order(-otros$Superficie), ]

# Gráfico para las demás categorías
plot_otros <- plot_ly(otros, x = ~Categoria, y = ~Superficie, type = 'bar', 
                      name = 'Superficie (ha)', marker = list(color = colores[1])) %>%
  add_trace(y = ~Numero, name = 'Número', yaxis = "y2", marker = list(color = colores[3]))

# Añadir la barra de ADVC al principio
plot_otros <- add_trace(plot_otros, data = advc, x = ~Categoria, y = ~Superficie, type = 'bar',
                        name = 'Superficie (ha) - ADVC', marker = list(color = colores[2])) %>%
  add_trace(data = advc, x = ~Categoria, y = ~Numero, name = 'Número - ADVC', yaxis = "y2", marker = list(color = colores[2]))

# Definir diseño con barras de "Número" detrás de "Superficie (ha)"
layout(plot_otros, title = "Categoría de Manejo en Áreas Naturales Protegidas",
       yaxis = list(title = "Superficie en hectáreas", tickfont = list(color = colores[1])),
       yaxis2 = list(overlaying = "y", side = "right", tickfont = list(color = colores[3])),
       xaxis = list(title = "Categoría de Manejo", tickfont = list(color = colores[1])),
       barmode = 'overlay')
```



```{r echo=FALSE}
# Separar ADVC
advc <- manejo[manejo$Categoria == "ADVC", ]
otros <- manejo[manejo$Categoria != "ADVC", ]

# Ordenar las otras categorías por superficie de mayor a menor
otros <- otros[order(-otros$Superficie), ]

# Gráfico para las demás categorías
plot_otros <- plot_ly(otros, x = ~Categoria, y = ~Superficie, type = 'bar', 
                      name = 'Superficie (ha)', marker = list(color = colores[1])) %>%
  add_trace(y = ~Numero, name = 'Número', yaxis = "y2", marker = list(color = colores[3]))

# Añadir la barra de ADVC al principio
plot_otros <- add_trace(plot_otros, data = advc, x = ~Categoria, y = ~Superficie, type = 'bar',
                        name = 'Superficie (ha) - ADVC', marker = list(color = colores[3])) %>%
  add_trace(data = advc, x = ~Categoria, y = ~Numero, name = 'Número - ADVC', yaxis = "y2", marker = list(color = colores[2]))

# Definir diseño con barras de "Número" detrás de "Superficie (ha)"
layout(plot_otros, title = "Categoría de Manejo en Áreas Naturales Protegidas",
       yaxis = list(title = "Superficie en hectáreas", tickfont = list(color = colores[1])),
       yaxis2 = list(overlaying = "y", side = "right", tickfont = list(color = colores[3])),
       xaxis = list(title = "Categoría de Manejo", tickfont = list(color = colores[1])),
       barmode = 'overlay')

```





```{r echo=FALSE}
 
# Separar ADVC
advc <- manejo[manejo$Categoria == "ADVC", ]
otros <- manejo[manejo$Categoria != "ADVC", ]

# Ordenar las otras categorías por superficie de mayor a menor
otros <- otros[order(-otros$Superficie), ]

# Gráfico para las demás categorías
plot_otros <- plot_ly(otros, x = ~Categoria, y = ~Superficie, type = 'bar', 
                      name = 'Superficie (ha)', marker = list(color = colores[1])) %>%
  add_trace(y = ~Numero, name = 'Número', yaxis = "y2", marker = list(color = colores[3]))

# Añadir la barra de ADVC al principio
plot_otros <- add_trace(plot_otros, data = advc, x = ~Categoria, y = ~Numero, type = 'bar',
                        name = 'Número - ADVC', yaxis = "y2", marker = list(color = colores[2])) %>%
  add_trace(data = advc, x = ~Categoria, y = ~Superficie, type = 'bar',
            name = 'Superficie (ha) - ADVC', marker = list(color = colores[3]))

# Definir diseño con barras de "Número" detrás de "Superficie (ha)"
layout(plot_otros, title = "Categoría de Manejo en Áreas Naturales Protegidas",
       yaxis = list(title = "Superficie en hectáreas", tickfont = list(color = colores[1])),
       yaxis2 = list(overlaying = "y", side = "right", tickfont = list(color = colores[3])),
       xaxis = list(title = "Categoría de Manejo", tickfont = list(color = colores[1])),
       barmode = 'overlay')
```




 




```{r include=FALSE}
library(ggplot2)

colores <- c("#2A6C5C", "#B19354", "#6E152E")

manejo <- data.frame(
  Categoria = c("APFF", "APRN", "MN", "PN", "RB", "SANT", "ADVC") ,
  Numero = c(54, 13, 5, 78, 48, 28, 581),
  Superficie = c(7469180, 4563474, 16269, 17569683, 64033711, 155488,1137650),
  Porcentaje = c(7.96, 4.86, 0.02, 18.73, 68.26, 0.17,0.10)
)

(manejo_ordenado <- manejo[order(-manejo$Numero), ])
ggplot(data = manejo_ordenado, aes(x = reorder(Categoria, Numero), y = Numero)) +
  geom_bar(stat = "identity") +
  labs(title = "Número de áreas bajo manejo",
       x = "Categoría",
       y = "Número") +
  theme_minimal() +
  theme(axis.text.x = element_text(angle = 45, hjust = 1))


 plot_ly(data = manejo_ordenado, x = ~reorder(Categoria, Numero)) %>%
  add_trace(y = ~Numero, type = 'bar', name = 'Número', marker = list(color = colores[1])) %>%
  add_trace(y = ~Superficie, type = 'bar', name = 'Superficie', marker = list(color = colores[2])) %>%
  layout(title = "Número y superficie de áreas bajo manejo",
         xaxis = list(title = "Categoría"),
         yaxis = list(title = "Número / Superficie"),
         barmode = 'group')
```

## Protección del Medio Terrestre y Marino por las ANP Federales

```{r echo=FALSE}
ambientes <- data.frame(
  Tipo = c("Terrestres", "Marinos"),
  Superficie = c(23013380, 70794424),
  Porcentaje_ANP = c(24.53, 75.47),
  Porcentaje_Territorio = c(11.71, 22.47)
)

notas_terrestres <- paste("Representa un", 
                          ambientes$Porcentaje_Territorio[1], 
                          "% de la superficie terrestre nacional")
notas_marinos <- paste("Representa un", 
                       ambientes$Porcentaje_Territorio[2],
                       "% de la superficie marina del territorio nacional")

# par(mfrow=c(1,2))
# plot_ly(ambientes, labels = ~Tipo, values = ~Superficie, type = 'pie', text = c(notas_terrestres, notas_marinos), hoverinfo = "text+value+percent", 
#         textinfo = "label+percent",marker = list(colors = colores)) %>%
#   layout(title = "Tipos de Ambiente",
#          showlegend = FALSE)


plot_ly(ambientes, labels = ~Tipo, values = ~Superficie, type = 'pie', 
        text = c(notas_terrestres, notas_marinos), 
        hoverinfo = "text+value+percent", 
        textinfo = "label+percent", 
        hole = 0.4, marker = list(colors = colores, bgcolor="white")) %>%
  layout(title = "Tipos de Ambiente",
         showlegend = FALSE)

```



```{r }

plot_ly(ambientes, labels = ~Tipo, values = ~Superficie, type = 'pie', 
        text = c(notas_terrestres, notas_marinos), 
        hoverinfo = "text+value+percent", 
        textinfo = "label+percent", hole = 0.4, marker = list(colors = colores)) %>%
  layout(title = "Tipos de Ambiente",
         showlegend = FALSE,
         hoverlabel = list(bgcolor='rgba(255,255,255,0.75)',
                           font = list(familiy = 'DM Sans',
                                       size = 13,
                                       color = colores)))

```

## Protección de Tipos de Vegetación y Uso de Suelo por las ANP Federales

```{r echo=FALSE}
tipos_vegetacion <- c("Agroecosistemas", "Bosque de Coníferas", "Bosque de Encino",
                       "Bosque Mesófilo de Montaña", "Manglar", "Matorral Xerófilo",
                       "Otros tipos de vegetación", "Pastizal", "Selva Caducifolia",
                       "Selva Perennifolia", "Vegetación Hidrófila", "Sin Vegetación aparente", "Mar Territorial")
 
superficie_anp <- c(1145131, 2321581, 2481197,
                    284669, 472274, 8007039,
                    1873588, 676975, 1949236,
                    2169652, 764201, 867837, 70794424)
 
porcentaje_anp_federal <- c(1.22, 2.47, 2.64,
                            0.30, 0.50, 8.54,
                            2.00, 0.72, 2.08,
                            2.31, 0.81, 0.93, 75.47)


df <- data.frame(
  Tipos_Vegetacion = tipos_vegetacion,
  Superficie_ANP = superficie_anp,
  Porcentaje_ANP_Federal = porcentaje_anp_federal
)

 
df <- df %>% arrange(desc(Superficie_ANP))


#colores <- c("#1f77b4", "#aec7e8", "#ff7f0e", "#ffbb78", "#2ca02c", "#98df8a", "#d62728", "#ff9896", "#9467bd", "#c5b0d5", "#8c564b", "#c49c94", "#e377c2")


vegetacion = df
```

```{r echo=FALSE}
df <- df[c(which(df$Tipos_Vegetacion == "Mar Territorial"), setdiff(1:nrow(df), which(df$Tipos_Vegetacion == "Mar Territorial"))), ]
df=df[-1,]
#df %>% arrange(desc(Superficie_ANP))
 


 plot_ly(df, x = ~reorder(Tipos_Vegetacion, -Superficie_ANP), y = ~Superficie_ANP, type = 'bar', 
               marker = list(color = colores[3])) %>%
  layout(title = "Superficie de Vegetación Agrupado/Ecosistema en ANP Federales",
         xaxis = list(title = "Tipo de Vegetación o Ecosistema", tickangle = -45, tickfont = list(size = 10)),
         yaxis = list(title = "Superficie en hectáreas"),
         showlegend = FALSE)
 
```

## Categoría de manejo de ANPs por Entidad Federativa

```{r echo=FALSE, warning=FALSE, message=FALSE}
entidades_anp <- read_csv("data-entidadesanp.csv",show_col_types = FALSE)
entidades_anp = as.data.frame(entidades_anp)

total_entidades <- entidades_anp %>%
  group_by(entidad_federativa) %>%
  summarise(total = sum(suma_superficie_dentro_entidad))
```

```{r echo=FALSE}
resumen_ordenado <- total_entidades[order(-total_entidades$total), ]

df = as.data.frame(resumen_ordenado)
 

par(mfrow=c(1,2))
# plot_ly(df,x = ~total, y = ~entidad_federativa , type = 'bar', orientation = 'h')
 

resumen_ordenado <- df[order(df$total), ]

# plot_ly(resumen_ordenado, x = ~total, y = ~reorder(entidad_federativa, total), type = 'bar', orientation = 'h') %>%
#   layout(title = "Total por entidad federativa en México",
#          xaxis = list(title = "Total"),
#          yaxis = list(title = "Entidad Federativa"))
 


plot_ly(resumen_ordenado,
        x = ~total, y = ~reorder(entidad_federativa, -total), type = 'bar',
        orientation = 'h', marker = list(color = colores[2])) %>%
  layout(title = "Total por entidad federativa en México",
         xaxis = list(title = "Total"),
         yaxis = list(title = "Entidad Federativa"))
 
```

### sumas de superficie por categoría de manejos

```{r echo=FALSE}
categoria_manejo <- aggregate(suma_superficie_dentro_entidad ~ categoria_manejo, data = entidades_anp, FUN = sum)

resumen_ordenado <- categoria_manejo[order(-categoria_manejo$suma_superficie_dentro_entidad), ]
cat.manejo = plot_ly(resumen_ordenado, x = ~categoria_manejo, y = ~suma_superficie_dentro_entidad, type = 'bar', marker = list(color = colores[1])) %>%
  add_text(text = ~paste0(suma_superficie_dentro_entidad), position = "inside", color = colores[3], showlegend = FALSE, textposition = "inside") %>%
  layout(title = "Total de Superficie por Categoría de Manejo en ANP",
         xaxis = list(title = "Categoría de Manejo"),
         yaxis = list(title = "Suma de Superficie"),
         uniformtext = list(mode = "hide", minsize = 10))
```

```{r echo=FALSE}

cat_manejo_order <- categoria_manejo[order(-categoria_manejo$suma_superficie_dentro_entidad), ]


 plot_ly(cat_manejo_order, 
         x = ~suma_superficie_dentro_entidad, y = ~reorder(categoria_manejo,
                                                           suma_superficie_dentro_entidad), type = 'bar',  marker = list(color = colores[1])) %>%
   layout(title = "Total de Superficie por Categoría de Manejo en ANP",
         xaxis = list(title = "Categoría de Manejo"),
         yaxis = list(title = "Suma de superficie"))

 
 
 #- en suma_superficie_dentro_entidad si mayor abajo
```

## Mapa de méxico: Distribución de superficies de las ANP federales por Entidad Federativa

título de visualización

```{r echo=FALSE}

df <- as.data.frame(total_entidades)

# coordenadas México
mexico <- ne_countries(country = "mexico", returnclass = "sf")

colnames(total_entidades)[1] <- "name"

# Fusionar los datos geográficos con los datos del resumen
mexico <- merge(mexico, total_entidades, by = "name", all.x = TRUE)
par(mfrow = c(1,2))

ggplot() +
  geom_sf(data = mexico, aes(fill = total)) +
  scale_fill_gradient(low = "lightblue", high = "darkblue", name = "Total") +
  labs(title = "Total por entidad federativa en México") +
  theme_void()


ggplot() +
  geom_sf(data = mexico, aes(fill = total)) +
  scale_fill_gradient(name = "Total", 
                      limits = range(mexico$total),  
                      low = "lightblue", 
                      high = "darkblue") +
  labs(title = "Total por entidad federativa en México") +
  theme_void() 
```
